【裁判字號】    95,訴,2111
【裁判日期】    951207
【裁判案由】    毒品危害防制條例
【裁判全文】
臺灣桃園地方法院刑事判決              95年度訴字第2111號
公  訴  人  臺灣桃園地方法院檢察署檢察官
被      告  甲○○
                    （另案在臺灣桃園監獄執行中）
上列被告因毒品危害防制條例案件，經檢察官提起公訴（95年度
毒偵字第3674號），本院判決如下：
    主  文
甲○○施用第一級毒品，累犯，處有期徒刑壹年。
    事  實
一、甲○○前曾於民國86年間因偽造文書等案件，經本院於89年
    6 月9 日以88年度訴緝字第34號判決判處有期徒刑1 年3 月
    ，嗣甲○○提起上訴，再經臺灣高等法院、最高法院分別駁
    回上訴確定；又於86年間因犯詐欺案件，經本院於89年6 月
    2 日以86年度易字第5223號判決判處有期徒刑1 年，嗣甲○
    ○提起上訴，經臺灣高等法院駁回上訴確定，上開數罪，經
    本院裁定應執行有期徒刑2 年2 月確定，於93年8 月18日假
    釋出監，嗣再經法院撤銷假釋，於94年8 月16日入監執行殘
    刑3 月9 日，於94年11月24日執行完畢。又於89年間因施用
    毒品案件，經本院於89年10月21日以89年度毒聲字第5581號
    裁定送觀察、勒戒後，認有繼續施用毒品之傾向，由本院於
    89年10月21日以89年度毒聲字第6684號裁定令入戒治處所施
    以強制戒治，嗣經裁定停止戒治並交付保護管束，再經本院
    撤銷停止戒治，所餘期間令入戒治處所施以強制戒治，於92
    年10月7 日戒治期滿執行完畢，並由臺灣桃園地方法院檢察
    署檢察官於92年11月5 日以92年度戒毒偵字第214 號為不起
    訴處分確定。詎甲○○猶未戒除毒癮，於前次強制戒治執行
    完畢後5 年內，復基於施用第一級毒品海洛因之犯意，於95
    年7 月9 日凌晨零時許為警採尿前回溯26小時內某時，在桃
    園縣龍潭鄉地區內，非法施用第一級毒品海洛因1 次。嗣於
    95年7 月8 日23時50分許，在桃園縣新屋鄉9 斗村4 鄰41之
    1 號處所，為警查獲，而查知上情。
二、案經桃園縣政府警察局楊梅分局報請臺灣桃園地方法院檢察
    署檢察官偵查起訴。
    理  由
一、訊據被告甲○○矢口否認有何施用第一級毒品海洛因之犯行
    ，辯稱：伊最後1 次施用海洛因毒品是在95年6 月底，本案
    伊確實沒有施用海洛因毒品云云。惟查：
  (一)被告為警查獲後所採尿液經送檢驗結果呈嗎啡陽性反應，此
    有臺灣檢驗科技股份有限公司濫用藥物尿液檢驗報告1 份在
    卷可憑。而上開檢驗單位係先以酵素免疫分析法篩驗，其尿
    液中海洛因代謝物嗎啡濃度超出檢測範圍，再以氣相層析質
    譜儀分析法（GC＼MS）確認，故在理論上，扣除人為之因素
    ，其精確度已接近百分之百。是經以上開檢驗方法鑑定、確
    認結果，已足認定被告之尿液確呈海洛因類毒品之陽性反應
    。又按人體施用毒品海洛因經尿液排出之時間，依吸食量多
    寡，人體功能代謝、施用者之年齡及性別有所差異，惟一般
    而言，施用者在26小時內所排出之尿液均有可能被檢出，有
    行政院衛生署藥物食品檢驗局81年9 月8 日（81）藥檢壹字
    第8114885 號函可參，本件被告於95年7 月9 日零時許為警
    查獲經採尿送驗，既呈嗎啡陽性反應，依上開說明，其於該
    採尿時往前回溯26小時內，於桃園縣龍潭鄉地區內某處所，
    必曾施用第一級毒品海洛因毒品1 次，被告辯稱無施用第一
    級毒品海洛因犯行，自不足採。再按施用毒品案件而曾觀察
    、勒戒或強制戒治執行完畢釋放後，5 年以內再犯毒品危害
    防制條例第10條之施用毒品罪行者，即應依法追訴進入刑事
    訴訟程序審理，此觀毒品危害防制條例第23條第2 項規定甚
    明。查被告前有如事實欄所述之施用毒品犯行，有臺灣高等
    法院被告前案紀錄表1 份在卷可憑，是被告係於曾受強制戒
    治執行完畢釋放後，5 年內再犯毒品危害防制條例第10條之
    罪，自應依法論科。
  (二)又被告雖曾於95年3 月24日起至95年6 月底止，在桃園縣桃
    園市火車站等處，連續非法施用第一級毒品海洛因多次，並
    經本院於95年11月11日以95年訴字第1090號判決判處有期徒
    刑10月在案，有臺灣高等法院前案案件異動查證作業表1 份
    在卷可稽，惟按刑法第56條連續犯之規定業於94年1 月7 日
    修正公布刪除，並於95年7 月1 日施行，而依新法對於上開
    反覆實施犯罪模式之對應處置，除合於「接續犯」或「包括
    一罪」之情形外，僅能依數罪併罰之規定個別處斷。又數行
    為於同時同地或密切接近之時地實施，侵害同一之法益，各
    行為之獨立性極為薄弱，依一般社會健全觀念，在時間差距
    上，難以強行分開，在刑法評價上，以視為數個舉動之接續
    施行，合為包括之一行為予以評價，較為合理，則屬接續犯
    ，而為包括之一罪，最高法院86年台上字第3295號判例可資
    參照。足見「接續犯」之成立，係以時、空密接性為前提要
    件，即透過對於同一法益之同種類侵害行為繼續不間斷之實
    行，業已稀釋個別行為之獨立性，致使刑法評價時將之視為
    單一、整體之犯罪行為，以符合社會一般人對於行為概念之
    認知，並與行為人之犯罪目的相互結合，則以接續犯之概念
    評價多數施用毒品之行為，即有不當；至於學理上「包括一
    罪」概念中，與施用毒品之犯罪型態較有關聯者，應屬「集
    合犯」之態樣，此即依一般社會通念，特定犯罪行為具有反
    覆實施之特性，立法者於制定刑罰法律之初，亦已認知該種
    行為類型之反覆性，而有意藉由法條中客觀構成要件之行為
    要素，涵括上開具有反覆實施特性之數個犯罪行為，仍僅接
    受一次刑法之評價為已足，然以施用毒品犯罪類型，或為零
    星偶一之施用，或長期不間斷的反覆施用，均有其可能性，
    實難認立法者於制定刑罰法律之初，已認知施用毒品行為必
    屬具反覆性之犯罪，且有意藉由法條中客觀構成要件之行為
    要素，涵括上開具有反覆實施特性之數個犯罪行為，是亦難
    以集合犯之概念評價多數施用毒品之行為甚明。因此，本案
    被告前揭施用毒品犯罪之行為，當無與本院95年訴字第1090
    號判決所認定之施用第一級毒品海洛因犯行間論以「接續犯
    」或「集合犯」之餘地，併此敘明。
  (三)綜上所述，本件事證明確，被告犯行洵堪認定。
二、按海洛因係毒品危害防制條例第2條第2項第1款所規範之第
    一級毒品，被告予以施用，係犯同條例第10條第1項之施用
    第一級毒品罪。其施用第一級毒品海洛因前持有第一級毒品
    之低度行為，為施用之高度行為所吸收，不另論罪。又查被
    告有事實欄所載之犯罪科刑及執行情形，此有臺灣高等法院
    被告前案紀錄表存卷可按，其受有期徒刑之執行完畢後5 年
    以內再犯本件有期徒刑以上之罪，係屬累犯，應依法加重其
    刑。爰審酌被告前有施用毒品行為，竟仍不知悔改，陷於毒
    癮而難以自拔，戕害己身、施用毒品之次數，及其犯罪之動
    機、手段、犯後猶試圖掩飾罪行等一切情狀，量處如主文所
    示之刑。至扣案注射針筒1 支，被告一再否認為其所有，且
    本院亦查無積極證據足資認定確屬被告所有且供本案犯罪所
    用之物，本院不對之宣告沒收，併此敘明。
據上論斷，應依刑事訴訟法第299 條第1 項前段，毒品危害防制
條例第10條第1 項，刑法第11條前段、第47條第1 項，判決如主
文。
本案經檢察官何嘉仁到庭執行職務。
中    華    民    國    95    年    12      月    7   日
                           臺灣桃園地方法院刑事第七庭
                                 審判長法  官  江振義
                                       法  官  劉為丕
                                       法  官  賴淑美
以上正本證明與原本無異。
如不服本判決，應於判決送達後10日內向本院提出上訴狀 (應附
繕本)，上訴於臺灣高等法院。
                                       書記官  陳育君
中    華    民    國    95    年     12      月   7   日
附錄本件論罪科刑法條
毒品危害防制條例第10條第1項
施用第一級毒品者，處六月以上五年以下有期徒刑。


司法院資訊處製作；財團法人民間司法改革基金會備份。
